最高法院民事裁定　　　　　　　　　 110年度台聲字第2436號
聲　請　人　陳優利
訴訟代理人　張慶達律師
參　加　人　吳彥興
訴訟代理人　張慶達律師
上列聲請人因與陳韋助等間請求清算合夥財產事件，對於中華民
國110年4月22日本院裁定（110年度台上字第1199 號），聲請再
審，本院裁定如下：
    主  文
聲請駁回。
聲請訴訟費用由聲請人負擔。因參加訴訟所生費用，由參加人負
擔。
    理  由
一、按對於終審法院之裁定不服者，除合於法定再審事由得聲請
    再審外，不容以其他方法聲明不服。本件聲請人不服本院11
    0年度台上字第1199 號裁定具狀提起抗告、異議，雖未以聲
    請再審之程序為之，惟依上開說明，仍應視為再審之聲請，
    適用再審程序處理，先予敘明。
二、本件聲請人、參加人主張本院110年度台上字第1199 號確定
    裁定（下稱原確定裁定），有民事訴訟法第496 條第1項第1
    款適用法規顯有錯誤、第2款判決主文與理由顯有矛盾及第1
    2 款當事人發現就同一訴訟標的前已有確定判決等情形，係
    以臺灣南投地方法院108年度訴字第110號確定判決（下稱第
    110號確定判決）認坐落南投縣竹山鎮○○段第0000-00、
    第0000-00地號土地係參加人所買，無證據可證參加人有同
    意將前開土地作為合夥標的，臺灣高等法院臺中分院108年
    度重上字第185號民事確定判決（下稱前程序第二審確定判
    決）逕以兩造間有合夥關係，率認前開土地應為清算，且以
    法官迴避為其訴之基礎裁定，有違憲法第22條自由權之保障
    、民法第72條、第148條、第757條、民事訴訟法第249條第1
    項第6款、第8款、第3項、第288條、第400條、第401條等規
    定等語，為其論據。
三、按民事訴訟法第400條第1項規定確定判決之既判力，惟於判
    決主文所判斷之訴訟標的，始可發生。次按，確定判決，除
    當事人外，對於訴訟繫屬後為當事人之繼受人者，及為當事
    人或其繼受人占有請求之標的物者，亦有效力，民事訴訟法
    第401條第1項亦有規定。是於訴訟繫屬後，當事人將訴訟標
    的之法律關係為移轉時，其繼受人亦為確定判決既判力所及
    ，此種繼受人即學說上所稱之特定繼受人。聲請人所舉第11
    0 號確定判決，其訴訟當事人乃訴外人興塑利建設有限公司
    與錢訓迪，與原確定裁定之當事人不同，且訴訟標的之法律
    關係，前者係不當得利，原確定裁定則係清算合夥財產，二
    者亦屬有別，不生訴訟標的法律關係已為移轉或受既判力拘
    束之問題，亦無民事訴訟法第496條第1項第12款所定，就同
    一訴訟標的前已有確定判決之可言。聲請人以第110 號確定
    判決，主張原確定裁定違反民事訴訟法第400條、第401條之
    既判力規定，及未依同法249條第1項第6 款以裁定駁回相對
    人在前程序之起訴或依同條第2 項顯無理由判決駁回其訴，
    適用法規顯有錯誤，自無可採。末查，原確定裁定係以兩造
    共同出資合夥購買土地興建前確定判決附表一所示各該建案
    房屋出售，並按約定比例分配盈虧，因合夥事業已不能完成
    依法應進行清算，相對人請求聲請人協同辦理清算為合夥事
    業財產為有理由，聲請人提起第三審上訴，所表明之上訴理
    由，係就前確定判決取捨證據，認定事實之職權行使，任為
    指摘，難認其已合法表明上訴理由，因認聲請人之上訴為不
    合法，予以裁定駁回，並說明無應迴避法官參與裁判之違背
    法令情事，及調查證據方法，法院原可衡情取捨，不為當事
    人請求所拘束，前確定判決未依聲請人所請調取相對人財產
    所得資料，無何違背法令之可言，經核亦無適用法規顯有錯
    誤或判決理由與主文顯有矛盾之情事，聲請人以原確定裁定
    有民事訴訟法第496條第1項第1款、第2款、第12款規定之情
    形，對之聲請再審，為無理由。
四、據上論結，本件聲請為無理由。依民事訴訟法第95條、第78
    條、第86條第1項，裁定如主文。
中    華    民    國   110    年    9     月    29    日
                      最高法院民事第八庭
                          審判長法官  陳  玉  完  
                                法官  梁  玉  芬  
                                法官  陳  麗  玲  
                                法官  黃  書  苑  
                                法官  謝  說  容  
本件正本證明與原本無異
                                      書  記  官 
中    華    民    國   110    年    10    月    6     日